臺灣桃園地方法院刑事判決　　　　　　　　　　　　　九十年度交簡上字第二八號
　　上　訴　人　乙○○
　　即　被　告
　　輔　佐　人　丙○○
右上訴人因過失傷害案件，不服本院桃園簡易庭民國九十年三月二十八日八十九年度
桃交簡字第五七一號第一審簡易判決（聲請簡易處刑案號：八十九年度偵字第六六六
號），提起上訴，本院第二審判決如左：
    主      文
原判決撤銷。
乙○○因過失傷害人，處拘役肆拾日，如易科罰金，以參佰元折算壹日。
    事      實
一、乙○○於民國八十八年五月二十九日十八時十五分許，駕駛車號Ｔ五─五九六二
    號自小客車，停放八德市○○路三二八號前，本應注意停車時應依車輛順行方向
    緊靠路邊停車，且停車後向外開啟車門時，應注意車輛，並讓其先行，而依當時
    情形，又無不能注意之情形，竟疏未注意應緊靠路邊停車，及停車後向外開啟車
    門時，應注意來車，並讓其先行，而貿然停車及開啟車門，適第三人郭英世騎乘
    ＳＨＧ─二三Ｏ號輕型機車，搭載右肩背負釣魚箱之甲○○，行經該處，致甲○
    ○右肩所背負之釣魚箱撞擊勾住乙○○所駕駛之上述自小客車左前車門，致甲○
    ○騰空跌落，受有右手指甲脫落，皮膚擦傷、左下腿、左臀多處之擦傷、及右膝
    後十字帶斷裂之傷害。嗣乙○○在有權偵查機關發覺其上開犯罪前，向前來處
    理現場之員警自首其犯罪，並願接受裁判。
二、案經乙○○自首暨被害人甲○○訴由桃園縣警察局八德分局報請台灣桃園地方法
    院檢察署檢察官偵查後聲請簡易判決處刑。
    理      由
一、訊據被告乙○○固坦承其於右揭時地停車後向外開啟車門時，撞擊勾住甲○○右
    肩所背負之釣魚箱，致甲○○因而騰空跌落機車受傷，惟矢口否認有何過失，辯
    稱：告訴人甲○○右膝後十字帶斷裂之傷害與車禍無關，且係被害人所背負之
    釣魚箱超過機車之把手寬度，及機車駕駛人郭英世超速行駛，所以伊之車門僅開
    啟二十多公分，就被被害人所背負之釣魚箱撞擊到，伊沒有過失云云。經查，右
    揭事實，業經告訴人指訴綦詳，核與證人郭英世於偵查中、證人陳民忠於本院審
    理中證述之情節大致相符，復有警製道路交通事故調查報表一紙、現場暨車損照
    片六幀、診斷證明書三紙附卷可稽。被告既自承於停車後開啟車門二十多公分就
    發生車禍，顯見被告有未注意來車，並讓其先行之疏失。而從警製道路交通事故
    調查報表之現場圖可知，被告停車之位置距離路邊尚有一公尺多，但距離快車道
    旁之白線僅二十五公分，故被告亦有未緊靠路邊停車之過失，以致撞上被害人所
    背負之釣魚箱，準此，被害人自無閃避之可能，縱使被害人所背負之釣魚箱超過
    機車之把手寬度，但在貿然被撞擊之情況下，不及閃避，並不足表徵告訴人與有
    背負物品超過機車把手寬度之過失；何況被害人之過失亦無解免被告之刑責。台
    灣省桃園縣區車車事故鑑定委員會、台灣省車輛行車事故覆議鑑定委員會就被告
    有路邊停車後，開啟車門時，未注意左後來車，並讓其先行之過失，亦同此認定
    ，此有該委員會函暨鑑定意見書附卷可稽。而告訴人所受右膝後十字帶斷裂之
    傷害，經查，告訴人係老年人，帶較脆弱，從機車跌坐地上，於瞬間受力彎曲
    之情形下，衡情，本有可能造成十字帶斷裂之傷害，何況被告於警訊中亦供承
  被害人當時右膝有受傷，而十字帶斷裂，因係內部傷害，剛開始之症狀尚未顯
    現，及各醫院之儀器設備不同，一時無法檢查出來，本極正常，經本院函詢財團
    法人長庚紀念醫院亦函復：依病患病史判斷，上述病情應有可能是車禍所導致，
    此有該醫院九十長庚院法字第００九六號函一紙附卷可憑。故告訴人之右膝後十
    字帶斷裂傷害，應係車禍所導致無訛。另被告辯稱第三人郭英世騎乘機車超速
    行駛，亦有過失，惟亦無法舉證以實其說。故被告上開所辯為事後卸責之詞，委
    不足採。至於告訴人指稱：伊僅左肩背釣具，右肩並未背負釣箱，係被告直接撞
    到伊之右大腿內側，並非撞及伊所背負之釣箱，致騰空跌落機車受傷等語，經查
    ，告訴人若係直接被撞到右大腿內側，為何被告車門凹陷，而其右大腿並未挫傷
    ，且其倒地姆指受傷流血之地方係在被告自小客車前方？此有省立桃園醫院出具
    之診斷書及警製道路交通事故調查報表各一紙附卷可稽，可知係被告前述自小客
    車左前車門撞擊勾住告訴人右肩所背負之釣魚箱，致被害人甲○○騰空自機車上
    跌落無訛。按停車時，應依車輛順行方向緊靠路邊停車，且停車後向外開啟車門
    時，應注意車輛，並讓其先行，道路交通安全規則第一百十二條第一項第十款、
    第十五款分別定有明文。被告駕車自應遵守前開規定，而肇事當時天候陰、夜間
    、路面無缺陷、無障礙物、視距良好等客觀情況下，並無不能注意之情形，竟疏
    未注意緊靠路邊停車，及停車後向外開啟車門時，應注意來車，並讓其先行車，
    而貿然開啟車門，因而肇禍，自應負過失責任，且被告之過失行為與被害人之傷
    害間，顯有相當因果關係。本件事證明確，被告過失傷害犯行，堪以認定。
二、核被告乙○○所為，係犯刑法第二百八十四條第一項前段之過失傷害罪。被告在
    肇事後，犯罪被發覺前，即向前來處理現場之桃園縣警察局八德分局八德派出所
    警員陳民忠自首其犯行，已據證人陳民忠到庭結證屬實，應依刑法第六十二條前
    段之規定減輕其刑。按被告行為後，刑法第四十一條第一項業於九十年一月四日
    修正，將原犯最重本刑為三年以下有期徒刑以下刑之罪，而受六月以下有期徒刑
    或拘役之宣告，因身體、教育、職業或家庭之關係，執行顯有困難者，得以一元
    以上三元以下折算一日，易科罰金之規定，修正為「犯最重本刑為五年以下有期
    徒刑以下刑之罪，而受六個月以下有期徒刑或拘役之宣告，因身體、教育、職業
  、家庭之關係或其他正當事由，執行顯有困難者，得以一元以上三元以下折算一
    日，易科罰金」，並於九十年一月十日由總統公布施行，並於同年月十二日生效
    。經依新舊法比較結果，對被告並無不同，應依刑法第二條第一項前段規定，適
    用修正後之法律。又本件被害人即告訴人甲○○所受之傷害，已如前所述，非如
    起訴書所載僅右膝後十字帶斷裂之傷害，且被告另有未緊靠路邊停車之過失，
    並非僅有停車後開啟車門時未注意來車之過失，原審漏未審酌被告自首、刑法第
    四十一條第一項之新舊法比較適用、被告未緊靠路邊停車之過失及被害人所受之
    其他傷害各節，顯有未洽，雖上訴意旨認被告並無過失，指摘原審判決不當為無
    理由，然原判決既有可議，自應由本院將原判決撤銷。爰審酌被告之素行良好、
    過失之情節尚非嚴重、告訴人所受傷勢，及雙方迄今尚未達成民事和解、被告犯
    罪後態度等一切情狀，量處如主文第二項所示之刑，並諭知易科罰金之折算標準
    。
據上論斷，應依刑事訴訟法第四百五十五條之一第三項、第三百六十九條第一項前段
、第三百六十四條、第二百九十九條第一項前段，刑法第二條第一項前段、第二百八
十四條第一項前段、第六十二條前段、修正後之第四十一條第一項前段，罰金罰鍰提
高標準條例第一條前段、第二條，判決如主文。
本案經檢察官蔡孟利到庭執行職務。
中      華      民      國    九十一    年      五      月      七      日
                                   臺灣桃園地方法院交通法庭
                                         審判長法 官  王 兆 飛
                                               法 官  李 桂 英
                                               法 官  曾 正 耀
右正本證明與原本無異。
不得上訴。
                                         書   記  官  文 巧 雲
中        華        民        國   九十一   年    五     月     七      日
附論罪科刑依據之法條：
刑法第二百八十四條第一項
因過失傷害人者，處六月以下有期徒刑、拘役或五百元以下罰金。致重傷者，處一年
以下有期徒刑、拘役或五百元下罰金。
